臺灣高雄地方法院民事裁定　　　　　 100年度消債抗字第79號
抗　告　人　施淑芬
相　對　人　遠東國際商業銀行股份有限公司
法定代理人　洪信德
相　對　人　萬泰商業銀行股份有限公司
法定代理人　盧正昕
上列當事人間因消費者債務清理條例聲明異議事件，抗告人對於
民國100 年5 月23日本院100 年度事聲字第63號民事裁定提起抗
告，本院裁定如下：
    主  文
原裁定廢棄。
相對人之異議駁回。
抗告程序費用新臺幣壹仟元由相對人負擔。
    理  由
一、相對人原異議意旨略以：
  (一)萬泰商業銀行股份有限公司（下稱萬泰銀行）部分：抗告人
    任職於其配偶李新維經營之昶茂汽車有限公司（下稱昶茂公
    司），昶茂公司每月平均營業收入約新台幣（下同）56,934
    元，則抗告人是否每月僅領取薪資17,000元，容有可疑。又
    依抗告人之年齡及身心狀況，應無不能覓得薪資高於17,000
    元之工作，增加清償金額，是抗告人自願捨棄掙得較高收入
    之機會，進而影響債權人受償之金額，顯與誠信原則有違。
    原裁定認可之更生方案，對相對人並非公允，爰提出異議等
    語。
  (二)遠東國際商業銀行股份有限公司（下稱遠東銀行）部分：抗
    告人配偶李新維名下有5 筆田賦之持分、汽車3 輛及投資1
    筆（投資金額500,000 元）等財產，則經行使夫妻剩餘財產
    分配權利後，抗告人應得部分之財產價值為何，是否高於本
    件更生方案之清償總額，而有清費者債務清理條例（下稱消
    債條例）第64條第2 項第3 款規定不應認可更生方案之情形
    ，原裁定顯未予查明。再者，李新維經營之昶茂公司平均每
    月營業收入有56,934元，抗告人每月僅領取薪資17,000元，
    看似合理，然夫妻同財共居，除另有約定外，日常相關家庭
    收支本難以區別是由何方賺取或支出，應推定為共同收入或
    支出，況且，昶茂公司之實際出資之人是否僅有李新維，抗
    告人是否隱名合夥，若抗告人無法提出相關資料，則相對人
    認抗告人每月薪資應以昶茂公司每月營業收入之一半計算，
    即28,467元，方屬合理，原裁定認可更生方案，並非公允，
    爰依法提出異議等語。
二、原裁定意旨略以：
  (一)抗告人名下僅有汽車1 輛，其配偶李新維名下有5 筆田賦之
    持分（公告現值合計239,068 元）、汽車3 輛及投資1 筆（
    投資金額500,000 元），有財政部高雄市國稅局財產歸屬資
    料清單可憑（消債更卷第18、21頁），抗告人倘行使夫妻剩
    餘財產分配請求權，可得金額僅369,534 元【計算式：（23
    9,068 ＋500,000 ）÷2 ＝369,534 】，低於本件更生方案
    清償金額480,384 元，是本件並無消債條例第64條第2 項第
    3 款無擔保及無優先債權受償總額，顯低於依清算程序所得
    受償之總額之情形。
  (二)抗告人雖自陳現於昶茂公司擔任會計，每月薪資17,000元，
    並提出昶茂公司薪資證明、在職證明書及收入切結書為憑（
    消債更卷第83至84頁、司執消債更卷第147 至148 頁），然
    抗告人與昶茂公司之負責人李新維係夫妻關係，且昶茂公司
    民國96年度、97年度申報營利事業所得時，薪資支出金額均
    為0 ，則抗告人提出之薪資證明、在職證明書之內容是否屬
    實，已有可疑。是抗告人陳述其於昶茂公司擔任會計，每月
    領取薪資17,000元，難予採信。抗告人與李新維之收入來源
    均為昶茂公司，且夫妻同財共居，共營家庭，其所得及支出
    ，衡情應不分彼此，是以，評估抗告人之清償能力，應以其
    家庭總收入扣除總支出計算，較為適當。又抗告人與李新維
    育有3 名未成年子女，有戶籍謄本可參（消債更卷第31至33
    頁），則以100 年度高雄市每人每月最低生活費10,033元及
    扶養親屬免稅額平均每月約6,833 元計算，抗告人及李新維
    每月必要支出應為40,565元（10,033×2 ＋6,833 ×3 ＝40
    ,565），抗告人及李新維之收入於扣除個人必要費用及扶養
    費後，尚餘16,369元（56,934－40,565＝16,369），兩人平
    均可支配金額為8,185 元（16,369÷2 ＝8,185 ，小數點以
    下4 捨5 入）。原裁定認可之更生方案，抗告人每月僅清償
    5,004元，自難認屬公允。
三、抗告意旨略以：原裁定以夫妻同財共居，共營家庭，所得及
    支出應不分彼此，故應以家庭總收入扣除總支出評估抗告人
    之清償能力。惟昶茂汽車公司於95年1 月份起即向合作金庫
    三民分行申請公司企業貸款，分別為700,000 元及300,000
    元，自民國100 年1 月份起每月還款金額分別為8,280 元及
    3,470 元，共計11,750元。以昶茂汽車公司98年度平均每月
    營業收入56,934元，扣除公司每月應付貸款11,750元後尚餘
    45,184元，扣除抗告人與配偶育有三名未成年子女，以高雄
    市每人每月最低生活費10,033元及扶養親屬免稅額平均每月
    6,833 元計算，抗告人及配偶每月必要支出為40,565元後，
    僅餘4,619 元，抗告人可分配金額為2,310 元。原認可更生
    方案每月還款金額5,004 元已大於抗告人每月可分配之金額
    ，應不予廢棄原裁定。
四、按消費者債務清理條例（以下稱消債條例）之制定，乃為使
    負債務之消費者依該條例所定程序清理其債務，以調整其與
    債權人及其他利害關係人間之權利義務關係，保障債權人之
    公平受償，謀求消費者經濟生活之更生，進而健全社會經濟
    之發展，除有消債條例第63條所定之情形外，法院得斟酌裁
    量認可更生方案。而於債務人有薪資、執行業務所得或其他
    固定收入之情形下，依消債條例第64條之規定，在除有該條
    第2 項所定之情形外，法院如認更生方案之條件公允者，即
    得不經債權人會議可決，逕依債務人之聲請或依職權以裁定
    認可更生方案；是以如無消債條例第63條第1 項或第64條第
    2 項情形，法院自得斟酌債務人之收入及資力狀況，於兼顧
    保障債權人之公平受償及謀求消費者經濟生活之更生利益衡
    量下，依照債務人所提出更生方案之還款成數，及債務人實
    際生活上是否特殊困難等情狀，並審酌債務人之償債能力與
    清償誠意以及社會公益等因素綜合判斷，以為是否裁定認可
    債務人提出更生方案之依據。
五、經查：
  (一)遠東銀行異議意旨主張：昶茂公司平均每月營業收入有56,9
    34元云云，無非係以本院99年度消債更第112 號裁定記載：
    昶茂公司98年之營業人銷售額與稅額申報書所示，該年度之
    銷售額總額從73,543元至137,564 元不等，每月平均收入約
    56,934元等語為其主要論據。然查，上揭計算方式僅係以銷
    項金額為計算，並無扣除進貨及費用等進項金額，可否以此
    作為計算昶茂公司每月平均收入實非無疑。而以昶茂公司自
    民國93年9 月至98年12月止，其銷售總額為6,089,494 元，
    扣除進貨成本及費用總額3,339,235 元，平均每月營業淨利
    應為42 ,973 元【計算式：（6,089,494 －3,339,235 ）÷
    64 個 月＝42,973，小數點以下四捨五入】，此有昶茂公司
    營業人銷售額與稅額申報書32份在卷可稽（本院消債更卷第
    122 頁至第153 頁），與異議人遠東銀行所稱昶茂公司營業
    淨利56,934元，相差13,961元。且若僅以昶茂公司98年度銷
    售總額683,21 6元，扣除98年度進貨成本及費用577,957 元
    ，昶茂公司98年度每月平均營業淨利，僅餘8,772 元【計算
    式：683,216 －577,95 7＝105,259 ，105,259 ÷12＝8,77
    2 ，小數點以下四捨五入】，與異議人遠東銀行所稱之營業
    淨利差距更大。故以較高者42,973元計算，扣除抗告人一家
    每月必要支出共40,565元（詳前述），僅餘2,408 元，再除
    以2 之後僅餘1,204 元，顯較原認可更生方案每月還款金額
    5,004 元為低。
  (二)縱令以異議人遠東銀行所指昶茂公司每月營業收入為56,934
    元計算，惟查，昶茂公司於95年1 月份起即向合作金庫三民
    分行申請公司企業貸款，分別為700,000 元及300,000 元，
    自民國100 年1 月份迄今，每月還款金額分別為8,280 元及
    3,470 元，共計11,750元，有合作金庫銀行放款帳務資料查
    詢單影本、借戶全部資料查詢單影本各2 紙及本院電話紀錄
    1 份在卷可稽（見本院100 年度消債抗第79號卷第6 至9 頁
    及第14頁）。是縱以昶茂公司每月營業收入56,934元作為抗
    告人家庭總收入計算，於扣除抗告人全家每月家庭生活支出
    40,565元，再扣除昶茂公司每月應償還之貸款11,750元，抗
    告人全家每月僅餘4619元，則抗告人每月僅餘2,310 元可供
    清償【計算式：[56,934 －11 ,750 －(10,033 ×2)－(6,8
    33×3)] ÷2 ＝2,310 ，小數點以下四捨五入】，亦顯然低
    於原認可之更生方案每月得清償之金額。
  (三)綜上，原認可之更生方案每月還款5,004 元，還款比例20.8
    ％，應已斟酌抗告人清償能力之限度，況抗告人每月必要支
    出既已符合100 年度高雄市最低生活標準，所餘全數用以清
    償債務，且為求增加清償成數，甚至延長清償期限至8 年，
    顯見抗告人確有清償債務之誠意。從而，原認可裁定以更生
    方案條件公允，而逕予認可，核無不合。原裁定認相對人之
    異議有理由，而廢棄系爭認可裁定，尚有未洽。抗告人不服
    ，提起本件抗告，指摘及此，求為廢棄原裁定，為有理由，
    應予准許。本院爰依法廢棄原裁定，並駁回相對人於原審之
    異議。
六、據上論結：本件抗告為有理由，依消費者債務清理條例第11
    條第2項、第15條，民事訴訟法第495條之1第1項、第450條
    、第95條、第78條，裁定如主文。
中    華    民    國   100    年    10    月    6     日
                  民事第三庭    審判長法  官  黃宏欽
                                      法  官  陳樹村
                                      法  官  黃宣撫
上為正本係照原本作成。
對本裁定除有涉及法律見解且具有原則上之重要性者外，不得再
抗告。如提再抗告，應於裁定送達後十日內，以書狀向本院提出
再抗告，並繳納再抗告費新台幣1000元。
中    華    民    國   100    年    10    月    6     日
                                      書記官  鄭倩